臺灣基隆地方法院交通事件裁定　　　　 96年度交聲字第431號
移送機關即
原處分機關　交通部公路總局臺北區監理所基隆監理站
異　議　人
即受處分人　甲○○
　　　　　　　　　　樓
　　　　　　　　　　（另案
上列異議人即受處分人因違反道路交通管理處罰條例聲明異議案
件，對於交通部公路總局臺北區監理所基隆監理站於中華民國96
年9 月5 日所為之處分（原處分案號：基監字第裁42-ZIA024416
、42-ZIA024440及42-ZIA024459號），聲明異議，本院裁定如下
：
    主  文
異議駁回。
    理  由
一、原處分意旨略以：異議人即受處分人甲○○於民國96年7 月
    7 日上午5 時44分、同年月9 日上午6 時2 分及同年月10日
    上午5 時55分許，均駕駛車號DB-7841 號自用小客車，行經
    國道3 號高速公路南下方向14.3公里處時，分別以時速108
    公里、106 公里及113 公里超速行駛而違規，經警舉發，分
    別裁處罰鍰新台幣（下同）3,000 元、3,000 元及3,500 元
    ，並各記違規點數1 點等情。
二、異議意旨則以：本件3 張罰單所示之時段，均係異議人趕赴
    參加高普考之日期，為免遲到及早抵達國家考場，且清晨時
    段車輛稀少，以致有超速行駛之情事發生；異議人患有精神
    分裂症，雖署立基隆醫院精神科醫師開立之診斷證明書記載
    「個案目前病況穩定，可嘗試工作」，然非已完全康復之正
    常人，僅可「嘗試工作」，非「可完全正常工作」，故異議
    人行為時之精神狀態處於不能辨識行為違法或欠缺依其辨識
    而行為能力之狀態，且異議人曾有1 件交通違規事件，即因
    行為時無法辨識行為違法而經臺北市交通事件裁決所不罰，
    本件應援引前例而不罰；又異議人於96年4 月20日始購入上
    開車輛，幾達30年不曾駕車，對道路交通違規情節完全陌生
    ，非因開久而再犯，欠缺不法意識等情。
三、按汽車行駛高速公路及快速公路，應依速限標誌指示，而汽
    車行駛於高速公路、快速道路或設站管制之道路，不遵使用
    限制、禁止、行車管制及管理事項之管制規則，而有行車速
    度超過規定之最高速限者，處汽車駕駛人3,000 元以上
    6,000 元以下罰鍰，並記違規點數1 點；又對於行車速度超
    過規定最高速限之違規行為，採用固定或非固定式科學儀器
    取得證據資料證明者，於一般道路須至少於100 公尺，於高
    速公路、快速公路須至少於300 公尺前，明顯標示之，高速
    公路及快速公路交通管制規則第5 條第1 項前段及道路交通
    管理處罰條例第7 條之2 第3 項、第33條第1 項第1 款及第
    63條第1 項第1 款分別定有明文。
四、經查：
（一）異議人於96年7 月7 日上午5 時44分、同年月9 日上午6
      時2 分及同年月10日上午5 時55分許，駕駛車號DB-7841
      自小客車行經國道3 號高速公路南下方向14.3公里處時，
      確以超過該路段最高速限90公里之時速108 公里、106 公
      里及113 公里之速度超速行駛等情，未據異議人否認，且
      有內政部警政署國道公路警察局第九警察隊96年10月18日
      公警九交字第0960906230號函檢附之採證照片附卷供參，
      應堪認定。
（二）國道3 號高速公路南下方向14.3公里處設置測速照相儀器
      處前方500 公尺即同向13.8公里處，設有最高速限90公里
      及「前有測速照相」之標示牌，且該「前有測速照相」之
      標示係以黃底黑字之方式標示，前方亦未遭遮蔽，此有內
      政部警政署國道公路警察局第九警察隊上開函件及檢附之
      現場照片1 張在卷可稽，足認該測速照相儀器之設置方式
      符合前開道路交通管理處罰條例第7 條之2 第3 項之規定
      。另以，國道3 號高速公路南下方向14.3公里處設置之測
      速照相儀器於95年7 月6 日經由經濟部標準檢驗局檢定合
      格，檢定合格之有效期限至96年7 月31日，此有內政部警
      政署國道公路警察局第九警察隊上開函件檢附之經濟部標
      準檢驗局95年7 月7 日出具之雷達測速儀檢定合格證書在
      卷供參，是認異議人於96年7 月7 日、9 日及10日駕車行
      經該路段時，該測速照相儀器仍在檢定合格期限內，亦即
      以該測速照相儀器取得之資料，應足以作為認定異議人確
      有前揭超速行駛違規行為之證據，故此，異議人於前開時
      、地，確以超過該路段規定最高速限之速度超速行駛一節
      ，應屬明確。
（三）按行為時因精神障礙或其他心智缺陷，致不能辨識其行為
      違法或欠缺依其辨識而行為之能力者，不予處罰；行為時
      因前項之原因，致其辨識行為違法或依其辨識而行為之能
      力，顯著減低者，得減輕處罰，行政罰法第9 條第3 、4
      項分別定有明文。本件異議人固患有精神分裂症，此有異
      議人提出之衛生署基隆醫院診斷證明書及身心障礙手冊為
      佐，惟異議人為本件違規行為時，辨識行為違法或依其辨
      識而行為能力有無欠缺或顯著降低之情形，應依各項事證
      判斷異議人行為之精神狀態，非以其患有精神分裂症，逕
      予認定其於行為時，確無法辨識行為違法或欠缺依其辨識
      而行為之能力。經查，異議人大致上每月固定至行政院衛
      生署基隆醫院進行治療，目前病況穩定、情緒控制尚可、
      可嘗試工作，此有行政院衛生署基隆醫院96年10月23日函
      在卷供參，堪認異議人所罹精神疾病之患病情形，已因定
      期治療而趨穩定，亦即其於本件行為時之精神狀況應尚屬
      穩定；另異議人自承於96年7 月7 日、9 日及10日上午係
      駕車趕赴位於臺北市○○區○○路1 段72號之國家考場參
      加國家考試，斯時車輛稀少等情，堪見異議人具有獨自駕
      車之能力，且對於當時路況之記憶甚為清晰，又異議人參
      加上開2 種考試均全程到考，此有異議人提出之96年公務
      人員人事行政科普通考試入場證、96年公務人員人事行政
      科高等考試3 級考試入場證及入場證通知影本可稽，則自
      異議人得連續數日自行駕車前往參加考試，且全程參加考
      試等情，亦足認異議人行為時之意識應屬清晰；再觀諸異
      議人駕車行駛之時速高達106 公里、108 公里及113 公里
      ，已如前述，衡情，車輛高速行駛時，駕駛人須具有較高
      度之注意能力，始能安全駕駛，益徵異議人駕車時之精神
      狀態應屬正常，而無不能辨識行為違法或欠缺依其辨識而
      行為之能力或能力顯著降低之情事。至於異議人前於96年
      7 月9 日因紅燈汽車佔用機車停車格遭警舉發，雖經臺北
      市交通事件裁決所酌情認異議人於該案行為時無法辨識行
      為違法而予以免罰，此有臺北市交通事件裁決所96年10月
      18日北市裁二字第09641379900 函及檢附相關資料供參，
      然異議人所為本件超速行駛之違規行為，與其經臺北市交
      通事件裁決所免罰之交通違規行為，時、地均異，違規行
      為態樣亦非屬相同，自不得僅以異議人曾以行為時無法辨
      識行為違法而經裁予免罰之紀錄，逕謂異議人為本件違規
      行為時，辨識行為違法或依其辨識而行為之能力亦同有欠
      缺或顯著降低之情形，仍須依個案情形個別認定異議人行
      為時之精神狀態，應屬甚明，而依前開所述，異議人得自
      行駕車，對於當時路況之記憶甚明，且異議人得在高速行
      駛過程中注意行車狀況，安全前往國家考場參加國家考試
      ，並全程參加連續數日之考試過程，已堪認異議人於為本
      件超速行駛之違規行為時，並無欠缺辨識行為違法或依其
      辨識而行為之能力，亦無該等能力顯著降低之情事，自不
      得以患有精神分裂症或曾因欠缺辨識行為違法之能力經免
      罰之紀錄，作為卸免應負交通違規責任之理由。
（四）異議人另辯稱其已多年未駕車，對於交通法規陌生云云，
      惟按不得因不知法規而免除行政處罰責任，行政罰法第8
      條前段定有明文，是異議人自不得以非熟稔交通法規之內
      容，主張免責；又駕車行駛不得超過最高速限，乃屬一般
      人均應具有之駕駛常識，異議人應無不知之理，且國道3
      號高速公路南下方向13.8公里處，已設置該路段最高速限
      為90公里之明顯標示，已如前述，異議人竟仍以超過最高
      速限之速度駕車行駛，足認確已具有違法認識，是其上開
      辯解難謂可採。
（五）綜上，異議人確實於前開時、地，以超過規定最高速限之
      速度駕車行駛，而有超速行駛之違規行為，至於異議人所
      持行為時欠缺辨識違法或依其辨識而行為之能力，以及對
      於交通法規不熟悉等辯解，均非可採，是原處分機關以測
      速照相儀器所取得之證據，認定異議人有前揭超速行駛之
      違規行為，並就異議人前開3 次違規行為，依道路交通管
      理處罰條例第33條第1 項第1 款、第63條第1 項第1 款及
      違反道路交通管理事件統一裁罰基準及處理準則之規定，
      分別裁處異議人罰鍰3,000 元、3,000 元及3,500 元，並
      各記違規點數1 點，核無違誤，從而，異議人之聲明異議
      為無理由，應予駁回。
據上論斷，應依道路交通案件處理辦法第19條，裁定如主文。
中　　華　　民　　國　　96　　年　　11　　月　　30　　日
                  交通法庭法    官  邰婉玲
以上正本證明與原本無異。
對於本件裁定如有不服，應於送達後5 日內， 向本院提出抗告書
狀，敘述抗告之理由，抗告於臺灣高等法院。
中　　華　　民　　國　　96　　年　　11　　月　　30　　日
                          書 記 官  彭筠凱
